【裁判字號】    98,重訴,1
【裁判日期】    980319
【裁判案由】    清償借款
【裁判全文】
臺灣臺南地方法院民事裁定               98年度重訴字第1號
原      告  臺灣銀行股份有限公司
法定代理人  丁○○
訴訟代理人  乙○○
被      告  駿林科技股份有限公司
兼
法定代理人  丙○○
被      告  甲○○
訴訟代理人  王永森律師
上列當事人間請求清償借款事件，本院裁定如下：
    主  文
被告甲○○移送訴訟之聲請駁回。
    理  由
一、聲請意旨略以：
  (一)被告甲○○須確認原告所提出之合約確實係被告甲○○本人
    簽字。因被告甲○○於民國九十五年年底就被告知不再管理
    被告駿林科技股份有限公司（下稱駿林公司），同時被駿林
    公司董事長及副董事長告知，被告甲○○之連帶保證責任於
    年度過後解除。
  (二)民事訴訟法第一條第一項前段規定「訴訟，由被告住所地之
    法院管轄。」原告故意違反上開以原就被之原則，令被告甲
    ○○每次均須放下所有事務南下開庭，不但造成被告不便，
    亦徒增精神壓力，於訴訟上顯不公平。
  (三)原告所提出之合約書第二十二條全文為「本授信案件涉訟時
    ，全體當事人合意以臺南地方法院或臺灣臺北地方法院為第
    一審管轄法院。」原告故意選擇較遠之鈞院起訴，使被告甲
    ○○陷於舟車勞頓之苦，影響被告甲○○之攻防。且該合意
    管轄既有選擇性，即應配合以原就被原則，以保障被告甲○
    ○之訴訟利益。
  (四)依民事訴訟法第二十八條第二項本文規定「第二十四條之合
    意管轄，如當事人之一造為法人或商人，依其預定用於同類
    契約之條款而成立，按其情形顯失公平者，他造於為本案之
    言詞辯論前，得聲請移送於其管轄法院。」本件原告所提出
    之合約，顯係原告預定用於同類之定型化契約，合約當事人
    均設址或居住於大臺北地區，合約中合意由鈞院管轄，無非
    係原告刻意埋下以合意管轄法院干擾被告甲○○訴訟目的之
    伏筆，對被告甲○○顯失公平。
  (五)退步言之，縱認上開合意管轄並無顯失公平，亦應選擇由臺
    灣臺北地方法院管轄，以符以原就被原則，亦符雙方之利益
    。爰依法聲請本件應予移轉由臺灣臺北地方法院管轄。
二、按當事人得以合意定第一審管轄法院。但以關於由一定法律
    關係而生之訴訟為限。前項合意，應以文書證之；又訴訟之
    全部或一部，法院認為無管轄權者，依原告聲請或依職權以
    裁定移送於其管轄法院，民事訴訟法第二十四條及第二十八
    條第一項分別定有明文。再者，管轄權之有無，應依原告主
    張之事實，按諸法律關於管轄之規定而為認定，與其請求之
    是否成立無涉。本件相對人依其主張，既係向契約履行地之
    法院起訴，按諸民事訴訟法第十二條規定，原第一審法院即
    非無管轄權。至相對人主張之契約是否真正存在，則為實體
    法上之問題，不能據為定管轄之標準，最高法院六十五年台
    抗字第一六二號亦著有判例可資參照。
三、查本件原告起訴主張被告駿林公司於九十六年四月九日邀同
    被告即駿林公司法定代理人丙○○及被告甲○○，與原告簽
    訂授信額度新臺幣（下同）四億元之綜合授信契約（下稱系
    爭授信契約），嗣經被告駿林公司多次撥貸，各次貸款自九
    十七年八月一日起陸續到期，尚積欠本金二億六千二百七十
    七萬二千九百六十五元，被告甲○○係連帶保證人，依法應
    負連帶保證人責任，而根據系爭授信契約第二十二條約定，
    全體當事人合意以本院為第一審管轄法院，遂具狀向本院提
    起本件訴訟，並提出確實於第二十二條本文記載「本授信案
    件涉訟時，全體當事人合意以臺南地方法院或臺灣臺北地方
    法院為第一審管轄法院。」約定內容之系爭授信契約書為證
    ，揆諸前揭合意管轄之規定，即應認本院有管轄權，縱該合
    意管轄法院尚包括臺灣臺北地方法院，且被告甲○○係居住
    在臺灣臺北地方法院管轄區域，亦不影響本院對本件訴訟之
    管轄權。被告甲○○抗辯其不確定上開綜合授信契約是否確
    為其簽署云云，核屬對系爭授信契約上其姓名之簽署及印文
    是否真正存在，即實體上原告請求是否成立之主張，依前揭
    判例意旨，自不能據為定管轄之標準。又系爭授信契約係於
    九十六年四月九日簽訂；其當事人係原告臺灣銀行股份有限
    公司、被告駿林公司、駿林公司之法定代理人丙○○及董事
    甲○○，而被告駿林公司係資本總額十五億元、實收資本總
    額亦達十三億二千四百萬元之公司法人，被告甲○○則擔任
    該公司於九十五年五月二十二日起至九十八年五月二十一日
    期間之董事，及九十三年七月十六日起至九十六年七月十二
    日期間之經理人，持有股份未曾低於一億股，有原告提出系
    爭授信契約、九十五年十月二十五日、九十六年七月三十日
    、九十六年八月二十七日、九十七年二月二十六日及九十八
    年三月五日向經濟部商業司抄錄之被告駿林公司變更登記表
    附卷可憑，可見對原告而言，被告甲○○絕非屬於民事訴訟
    法對於防止合意管轄條款濫用而需受保障之經濟上弱勢當事
    人，縱系爭授信契約內容係原告預定用於同類契約之條款，
    尚難認系爭授信契約之成立，對被告甲○○而言顯失公平，
    自無民事訴訟法第二十八條第二項前段規定之適用。本院對
    本件訴訟既有管轄權，復無民事訴訟法第二十八條第二項前
    段之適用，即無從依該條第一項、第二項前段規定及被告甲
    ○○之聲請，將本件訴訟移送臺灣臺北地方法院之餘地。本
    件被告甲○○之聲請，為無理由，應予駁回。
中    華    民    國    98    年    3     月    19    日
                民事第二庭  審判長法  官   林念祖
                                  法  官   翁金緞
                                  法  官   陳賢德
以上正本證明與原本無異。
本件不得聲明不服。
中    華    民    國    98    年    3     月    19    日
                                  書記官   張晶瑩


司法院資訊處製作；財團法人民間司法改革基金會備份。
